臺灣苗栗地方法院民事簡易判決
110年度苗簡字第728號
原      告  謝馨誼  
訴訟代理人  戴連宏律師
複代理人    胡玉龍  

被      告  何淑芬  

            何淑芳  
            何麗君  
            何瓊華  
            何靜宜  

            何淑惠  
            何逢時  
            何淑玲  

            林金美  
            何淑如  
            何淑雲  

            何淑芬  



            何仲泰  
            何建邦  
            何照田  

            潘何麗卿

            何昭益  

            何明炘  
            何明勲  


            何王珠基

            何素玉  

            何國榮  
            陳何美玉
            陳吉治（即何素霞之承受訴訟人）

            陳淑娟（即何素霞之承受訴訟人）

            陳雅萍（即何素霞之承受訴訟人）

            陳奇昌（即何素霞之承受訴訟人）

            陳其宏（即何素霞之承受訴訟人）	 

上列當事人間分割共有物事件，本院於民國111年10月18日言詞
辯論終結，判決如下：
    主      文
一、如附表編號2所示被告何淑芬等22人，應就其被繼承人何陳
    玉葉所有坐落苗栗縣○○鎮○○段000地號土地應有部分80分之1
    ，辦理繼承登記。
二、坐落苗栗縣○○鎮○○段000地號土地應予變價分割，所得價金
    按附表所示之應有部分比例分配。　　
三、訴訟費用由兩造按附表所示之比例負擔。 
    事實及理由
壹、程序事項：
一、按當事人死亡者，訴訟程序在有繼承人、遺產管理人或其他
    依法令應續行訴訟之人承受其訴訟以前當然停止；承受訴訟
    人，於得為承受時，應即為承受之聲明；他造當事人，亦得
    聲明承受訴訟，民事訴訟法第168條、第175條分別定有明文
    。查被告何素霞於原告起訴後之民國111年1月5日死亡，原
    告於同年2月17日具狀聲明由何素霞之全體繼承人即被告陳
    吉治、陳淑娟、陳雅萍、陳奇昌、陳其宏承受訴訟（見卷第
    209-231頁），核無不合，應予准許。
二、又訴訟繫屬中為訴訟標的之法律關係，雖移轉於第三人，於
    訴訟無影響，民事訴訟法第254條第1項亦有明文。坐落苗栗
    縣○○鎮○○段000地號土地（下稱系爭土地），於原告起訴時
    為兩造所共有，嗣被告何國榮、陳何美玉於訴訟繫屬中之11
    0年12月29日，被告何明炘、何明勲、何王珠基於訴訟繫屬
    中之111年6月22日，將渠等之應有部分移轉登記予原告，有
    土地建物查詢資料、異動索引在卷可稽（見卷第267-270頁
    ），因原告於言詞辯論終結前未向本院聲請承當訴訟，依前
    開法條所定「當事人恆定原則」，何國榮、陳何美玉、何明
    炘、何明勲、何王珠基等人仍為適格之當事人，可繼續以其
    本人名義實施訴訟行為，故仍列為本件被告，先予敘明。
三、被告等人經合法通知，均未於言詞辯論期日到場，核無民事
    訴訟法第386條各款所列情形，爰依原告之聲請，由其一造
    辯論而為判決。
貳、實體事項：　　
一、原告主張：系爭土地原為兩造所共有，目前各共有人應有部
    分比例如附表所示，該地並無因物之使用目的不能分割之情
    形，共有人間亦無不分割之約定，惟無法達成分割協議。又
    原共有人何陳玉葉已於87年10月28日死亡，其全體繼承人為
    附表編號2所示被告何淑芬等22人（下稱何淑芬等22人），
    尚未就何陳玉葉之應有部分辦理繼承登記，爰依民法第823
    條、第824條規定，請求被告何淑芬等22人就被繼承人何陳
    玉葉之應有部分1/80辦理繼承登記，並由法院裁判分割系爭
    土地。又系爭土地屬農業發展條例第3條第11款之耕地，面
    積僅197.57平方公尺，應以變價分割之方式，對全體共有人
    最為有利等語。並聲明：如主文第1、2項所示。
二、被告則均未於言詞辯論期日到場，亦未提出書狀作何聲明或
    陳述。
三、本院之判斷：
  ㈠按各共有人，除法令另有規定外，得隨時請求分割共有物，
    但因物之使用目的不能分割或契約訂有不分割之期限者，不
    在此限，民法第823條第1項定有明文。又共有物之分割在使
    共有關係變更為單獨所有，其性質為共有人間應有部分之交
    換，自屬處分行為，須以共有人之處分權存在為前提。如共
    有人因繼承取得不動產物權，其取得雖受法律之保護，不以
    其未經繼承登記而否認其權利，但依民法第759條規定，仍
    應先經繼承登記，始得為分割之處分行為。而共有之不動產
    之共有人中一人死亡，他共有人請求分割共有物時，為求訴
    訟之經濟起見，可許原告就請求繼承登記及分割共有物之訴
    合併提起，即以一訴請求該死亡之共有人之繼承人辦理繼承
    登記，並請求該繼承人於辦理繼承登記後，與原告及其餘共
    有人分割共有之不動產（最高法院70年第2次民事庭會議決
    議可資參照）。
　㈡原告主張系爭土地原為兩造所共有，目前共有人之應有部分
    比例如附表所示，系爭土地並無因物之使用目的不能分割之
    情形，共有人間亦無不分割之約定，惟無法達成分割協議等
    情，有系爭土地登記謄本、地籍圖謄本、現場照片及空照圖
    等在卷可稽（見卷第37-43頁、第167-169頁、第267-268頁
    ），被告亦未加以爭執，堪信原告之主張為真實。至被告何
    逢時之應有部分，雖經本院以100年7月28日苗院源100司執
    地字第12659號函辦理查封登記，然共有物之應有部分經實
    施查封後，共有人（包含執行債務人及非執行債務人）仍得
    依民法第824條規定之方法，請求分割共有物。裁判分割係
    法院基於公平原則，決定適當之方法而分割共有物，自不發
    生有礙執行效果之問題，債權人即不得對之主張不生效力。
    且債務人之應有部分經實施查封以後，因裁判分割，其權利
    即集中於分割後之特定物，此為債務人原有權利在型態上之
    變更，當為查封效力之所及，於保全執行亦無影響，殊無於
    實施假處分或假扣押之後，不准分割之法律上理由（最高法
    院69年度第14次民事庭會議決議、69年台上字2403號 、72
    年台上字第2642號判決意旨參照）。準此，被告何逢時之應
    有部分縱經查封登記，仍不影響本件分割之進行，原告請求
    裁判分割系爭土地，於法有據。另原共有人何陳玉葉已死亡
    ，其繼承人為被告何淑芬等22人，有何陳玉葉之除戶謄本、
    繼承系統表、全體繼承人戶籍謄本在卷可佐（見卷第45-101
    頁、第219-231頁），前揭繼承人尚未就何陳玉葉之應有部
    分辦理繼承登記，原告請求被告何淑芬等22人就何陳玉葉之
    應有部分1/80辦理繼承登記，再就系爭土地為裁判分割，核
    無不當，爰判決如主文第1項所示。
　㈢次按分割之方法不能協議決定，或於協議決定後因消滅時效
    完成經共有人拒絕履行者，法院得因任何共有人之請求命為
    下列之分配：一、以原物分配於各共有人，但各共有人均受
    原物之分配顯有困難者，得將原物分配於部分共有人。二、
    原物分配顯有困難時，得變賣共有物，以價金分配於各共有
    人；或以原物之一部分分配於各共有人，他部分變賣，以價
    金分配於各共有人，民法第824條第2項定有明文。又定共有
    物分割之方法，應斟酌各共有人之意願、共有物之性質、使
    用情形及各共有人分割後所得之利用價值、經濟效益是否相
    當而為適當之分配，始能謂為適當而公平（最高法院104年
    度台上字第139號判決參照）。經查，系爭土地並未臨路，
    地勢平坦，上有一間磚造平房（門牌號碼為苗栗縣○○鎮○○里
    00○0號），屋旁有一磚造倉庫，其餘為空地，前揭建物之所
    有人或使用人並非系爭土地之共有人等情，有現場照片、土
    地空照圖、房屋稅籍證明書、本院勘驗筆錄、苗栗縣通霄地
    政事務所111年3月15日土地複丈成果圖等在卷可參（卷第16
    7-173頁、第237-251頁、第257頁），足見系爭土地目前係
    由訴外人占有，各共有人並無積極管理使用之情事，且系爭
    土地未臨接公路，倘將系爭土地原物分割，則受分配之共有
    人必須各自在分得之土地位置周邊尋找適宜之聯外通路，恐
    增加分割後土地通行之難度。此外，系爭土地之使用分區為
    山坡地保育區，使用地類別為農牧用地，核屬農業發展條例
    第3條第11款所定之耕地，其面積僅197.57平方公尺，除原
    告之持分面積較大外（約187.28平方公尺），其餘被告等人
    之持分面積合計僅10.29平方公尺，若將系爭土地原物分割
    ，將造成分割後之土地過於零碎而難以利用，顯難發揮該地
    之經濟價值，而本件復無共有人表示有意承受系爭土地，再
    以金錢補償未受分配之共有人，足認系爭土地以原物分配方
    法分割，顯有困難。反之，若將系爭土地變價分割，各共有
    人如有意願皆可應買，可避免土地細分之不利情形，使其發
    揮最大經濟效用，且透過變價之良性公平競買程序，各共有
    人可能分配之金額增加，實更為有利。本院審酌上情，考量
    兩造未使用系爭土地，對於該地應無難以割捨之情感或依附
    關係，採變價分割之方式，將價金按應有部分比例分配予各
    共有人，應屬妥適公允，爰判決如主文第2項所示。
四、末按分割共有物之訴，本質上屬無訟爭性之非訟事件，兩造
    本可互換地位。本件原告起訴雖於法有據，但被告之應訴實
    因訴訟性質所不得不然，故本院認由被告負擔全部訴訟費用
    ，顯失公平，應依民事訴訟法第80條之1規定，由兩造依其
    應有部分比例分擔，爰諭知如主文第3項所示。
五、訴訟費用負擔之依據：民事訴訟法第80條之1、第85條第1項
    但書、第2項。 　　　　
中　　華　　民　　國　　111 　年　　10　　月　　31　　日
                  苗栗簡易庭    法　官　顏苾涵
以上正本係照原本作成。
如對本判決上訴，須於判決送達後20日內向本院提出上訴狀。如
委任律師提起上訴者，應一併繳納上訴審裁判費。
中　　華　　民　　國　　111 　年　  10  　月　　31　　日
                                書記官　林美黛
附表：共有人應有部分及訴訟費用負擔比例 
編號 共有人 應有部分及訴訟費用負擔比例 1 原告謝馨誼 91/96 2 何陳玉葉之繼承人： 被告何淑芬（身分證號Z000000000）、何淑芳、何麗君、何瓊華、何靜宜、何淑惠、何逢時、何淑玲、林金美、何淑如、何淑雲、何淑芬（身分證號碼Z000000000）、何仲泰、何建邦、何照田、潘何麗卿、何昭益、陳吉治、陳淑娟、陳雅萍、陳奇昌、陳其宏 公同共有1/80 （連帶負擔訴訟費用1/80） 3 被告何逢時 1/80 4 被告何明炘（已於111年6月22日將持分移轉予原告）  5 被告何明勲（已於111年6月22日將持分移轉予原告）  6 被告何王珠基（於已111年6月22日將持分移轉予原告）  7 被告何素玉 1/40 8 被告何國榮（已於110年12月29日將持分移轉予原告）  9 被告陳何美玉（已於110年12月29日將持分移轉予原告）  10 被告何淑芬 （身分證號碼Z000000000） 1/480